臺灣雲林地方法院刑事判決　　　　　　　100年度訴字第208號
公　訴　人　臺灣雲林地方法院檢察署檢察官
被　　　告　施炎
指定辯護人　吳聰億律師
上列被告因殺人未遂等案件，經檢察官提起公訴（99年度偵字第
5403號），本院判決如下：
    主  文
施炎犯違反保護令罪，處有期徒刑柒月，緩刑肆年，緩刑期間內
付保護管束，並禁止實施家庭暴力。
    事  實
一、施炎與施鳳凰、施國義、施國台、施國振為父女、父子關係
    ，屬家庭暴力防治法第3 條第3 款規定之家庭成員關係。施
    炎於民國98年10月28日經本院以98年度家護字第483 號民事
    通常保護令，命令其「不得對被害人施鳳凰及其家庭成員葉
    秀枝、施國振、施國義、施國壹、施國台、吳塾燕、吳佩諠
    、吳沛蓁實施身體或精神上不法侵害之行為」、「應遠離被
    害人施鳳凰住所（地址：雲林縣莿桐鄉○○村○○鄰○○○路
    9 號）至少50公尺」，保護令有效期間為1 年，該保護令並
    由雲林縣警察局斗六分局員警以寄存送達之方式，送達至施
    炎位於雲林縣莿桐鄉○○村○○路113 巷5 號之住所，並由
    施鳳凰於98年11月中旬某日，至施炎前揭住所前，在其所有
    車牌號碼SF-3187 號自用小客車前擋風玻璃上以雨刷夾住紙
    條，告知施炎其等現今已有保護令乙事。詎施炎明知前揭通
    常保護令已生效，仍基於違反保護令之犯意，於保護令有效
    期間之99年9 月22日中秋節晚間10時40分許，駕駛上開自用
    小客車至施鳳凰上揭住所前，見該屋內仍有施國義、施國台
    、施國振、施坤成、宋當吉、陳水冷在1 樓聊天，因思及其
    雖子孫成群，卻眾叛親離，於中秋夜晚全家團聚之時仍一人
    獨處，無人陪伴，一時氣憤，竟基於違反保護令及傷害之犯
    意，駕駛上開車輛先行衝撞停放於前揭房屋前之車牌號碼N4
    -7566 號自用小客車（下稱「第一次衝撞」），而將該車撞
    離原地後，再倒車加速朝上開房屋1 樓衝撞（下稱「第二次
    衝撞」），因遭緊閉之鋁門阻擋而卡在門口無法前進，施炎
    仍不罷休，復倒車再次衝撞鋁門，將鋁門撞開後駛進1 樓客
    廳內（下稱「第三次衝撞」），在場之施國義為阻止施炎再
    次駕車衝撞，即上前開啟該自用小客車駕駛座車門，欲拔除
    鑰匙，施炎見狀即加速倒車，致施國義身體遭車門夾住撞到
    客廳座椅後，再撞擊至停放於屋前之車牌號碼N4-7566 號自
    用小客車，而受有腰痛、左上背挫傷、左膝擦傷等傷害（傷
    害部分業據撤回告訴，詳如後述），施國義此時即俟機脫身
    ，施炎猶未罷手，再次駕車衝撞1 樓客廳（下稱「第四次衝
    撞」），而以駕車衝撞之方式接續對施國振、施國義、施國
    台實施身體或精神上不法侵害之行為，並進入施鳳凰之上開
    住所，而為違反保護令之禁止事項。嗣施炎見上開人等均已
    退避至客廳兩旁及樓梯間，即駕車離開現場，並於其犯行未
    被有偵查犯罪權限之公務員知悉前，至雲林縣警察局斗六分
    局饒平派出所自首而接受裁判。
二、案經雲林縣警察局斗六分局報告臺灣雲林地方法院檢察署檢
    察官偵查起訴。
    理  由
壹、程序部分（即證據能力部分）：
一、按被告以外之人於偵查中向檢察官所為陳述，除顯有不可信
    之情況者外，得為證據，刑事訴訟法第159 條之1 第2 項定
    有明文。檢察官在偵查中對被告以外之人所為之偵查筆錄，
    性質上屬傳聞證據，惟刑事訴訟法規定檢察官代表國家偵查
    犯罪、實施公訴，依法其有訊問被告、證人及鑑定人之權，
    證人、鑑定人並須具結，而實務運作時，檢察官偵查中向被
    告以外之人所取得之陳述，原則上均能遵守法律規定，不致
    違法取供，其可信度極高，職是，被告以外之人前於偵查中
    已具結而為證述，除反對該項供述得具有證據能力之一方，
    已釋明「顯有不可信之情況」之理由外，不宜遽指該證人於
    偵查中之陳述不具證據能力。經查，施國義、施國台、施鳳
    凰在檢察官面前之證述筆錄，係檢察官令其等以證人身分具
    結後所為之證述，有該證人結文附卷可稽（見偵卷第15-16
    頁、第41-43 頁），被告及其辯護人均未提及檢察官在訊問
    時有不法取供之情形，亦未釋明上開證人之證述有何顯不可
    信之情況，依上開規定，上開證人在檢察官之證述筆錄，自
    得作為本案證據使用。
二、又被告以外之人於審判外之陳述，雖不符刑事訴訟法第159
    條之1 至之4 等4 條規定，而經當事人於審判程序同意作為
    證據，法院審酌該陳述作成時之情況，認為適當者，亦得作
    為證據，同法第159 條之5 第1 項定有明文。經查，除上開
    證人在檢察官面前之證述筆錄外，本判決後開引用各該被告
    以外之人於審判外之陳述，被告及其辯護人在本院審理中均
    明示同意上開證據有證據能力（見本院卷第19頁反面），本
    院審酌上開證據製作時之情況，並無違法不當之情事，認為
    以之作為證據應屬適當，揆諸前開規定，應認該等供述證據
    例外具有證據能力。
貳、實體部分：
一、有罪部分：
  (一)證明力部分：
  上開犯罪事實，業據被告於本院審理中坦承不諱（見本院卷
    第136 頁反面），並經證人施鳳凰於偵查中證稱：98年10月
    或11月時，我有在他開的車上留紙條，說我有聲請保護令（
    見偵卷第38頁），於本院審理時則證稱：我有留字條在被告
    車子的擋風玻璃上，內容是說我有聲請保護令，要遠離我們
    ，施鳳凰留，我是在我收到保護令後兩個禮拜去留字條（見
    本院卷第47頁、第55頁），證人施國台於警詢證稱：我父親
    施炎於今日（指99年9 月22日）22時40分左右駕駛汽車衝撞
    我位於雲林縣莿桐鄉○○○路9 號的住家大門，連續衝撞我
    家4 次，造成屋內大門玻璃、傢俱毀損及車號N4-7566 號自
    小客車左後保險桿、板金損壞；當時我在家裡，屋內還有施
    國振、施國義、施國台、宋當吉、陳水冷、施坤成等人；施
    炎衝撞我家時，速度很快，我並無法阻止我父親的行為；我
    於98年10月29日向台灣雲林地方法院申請通常保護令核准，
    保護令內容保護我家人成員共9 人，因我父親經常以暴力對
    我家人，所以才向法院申請保護令，我申請的保護令為台灣
    雲林地方法院民事通常保護令（98年度家護字第483 號），
    保護令期間至99年10月29日到期等語（見警卷第5 頁），於
    偵查中證稱：我們約有5 、6 人在1 樓看電視聊天，施炎就
    開他的車衝進來，從大門撞進來，第一次撞到我們停在路邊
    媽媽的小客車，第二次他倒車後又往屋內撞，撞到屋裡，卡
    在門口，他又倒車，第三次就整車撞進屋內；這次施國義要
    阻止他，施國義想要打開他駕駛座的門，想要將他的鑰匙關
    掉拔出來，那時我跑到樓梯下，沒有注意聽到施炎說什麼話
    ，因樓下很大聲聽不清楚；施國義沒將鑰匙拔出來，施炎繼
    續倒車，施國義被拖行撞到東西受傷，然後施國義走出來，
    施炎他又往前開一下，才倒車到外面，然後就把車開去警局
    自首等語（見偵卷第13頁），及證人施國義則於警詢證稱：
    我有申請雲林地院的民事通常保護令，98年度家護字第483
    號，98年10月28日起有效時間為1 年；我父親於99年9 月22
    日22時40分許，駕駛車牌號碼SF-3187 號自小客車，衝撞我
    位於雲林縣莿桐鄉○○村○○鄰○○○路9 號之住家，當時我
    與家人及員工剛於家門口烤完肉回到客廳坐著聊天，就忽然
    聽到大門一聲巨響，我看到我父親施炎駕駛車號SF-3187 號
    自小客車衝撞我家客廳，我見狀立即衝過去打開車門要取鑰
    匙熄火，我父親當時立即加速倒車揚言要讓我死，我人則被
    夾在車門被車拖撞至門口；我父親當時一邊倒車一邊揚言要
    給我死，旁邊的人有一直大聲叫我父親停車，但我父親非但
    不停車還加速倒車，我則卡在車門被一路撞擊旁邊的物品到
    門口，因車卡住我父親才停車；因為我父親的衝撞，造成我
    家大門、客廳、客廳內的物品全部毀損，另停放在我家門口
    的車號N4-7566 號自小客車左後車身全毀；當時有我及施國
    振、施國台、施坤成、宋當吉、陳水冷共6 人在場，我當時
    有受傷，我是左腿及腰部受傷（見警卷第7-1 頁至第9 頁）
    ，於偵查中另證稱：我們本來在門口烤肉，烤完肉進屋內，
    要叫小孩去洗澡，我們在屋內聊天，施炎就開他的車開很快
    ，從大門撞進來，第一次撞到我們停在路邊媽媽的小客車，
    第二次他倒車後又往屋內撞，撞進屋內，卡在門，他又倒車
    ，第三次就整車撞進屋內，這次我要阻止他，我打開他駕駛
    座的門，想要將他的鑰匙關掉拔出來，他說要給我們死，我
    卡在他駕駛座的門邊，他又很快的倒車，我身體一路撞到椅
    子，最後撞到我媽媽的車子，卡在門邊，我的人就走出去，
    他又往前開，才倒車到外面，然後就把車開去警察局自首，
    施炎第一次開車撞進來時，並沒有撞到人，就撞到車子，第
    二次開車撞進來時，沒有撞到人，第三次、第四次撞進來時
    ，也沒有撞到人，人都在最後面的樓梯，他撞不到（見偵卷
    第11-12 頁），及證人宋當吉於本院審理時證稱：99年9 月
    22日晚上10點多，我在施國義家打麻將，當時打麻將的人還
    有施國義、陳水冷、施坤成，我坐的位置是背對著門，當時
    是聽到碰、碰的聲音，門口前有停一輛車，擋住門口一半，
    施炎第二次把門撞開一點，第三次就整車撞進來，聽到第二
    聲碰我們就站起來，第三次他還沒有衝進來，我們就閃到一
    邊，我們當時都站在旁邊，他沒有撞旁邊，第三次撞進來的
    地點都沒有人，他只是從中間開進來，第四次是撞到接近樓
    梯那裡，我當時是閃到右邊靠近電視那裡（見本院卷第112-
    124 頁），及證人陳水冷於本院證稱：去年8 月半（指中秋
    節）去施國義家烤肉，施炎開車撞進來時我人在裡面，他撞
    第一次時沒進來，第二次就進來，當時玻璃撞破，我就跑去
    樓梯那裡（見本院卷第125-127 頁），並有台大醫院雲林分
    院診斷證明書、本院98年度家護字第483 號民事通常保證令
    及送達證書、雲林縣警察局斗六分局保護令執行紀錄表、現
    場照片8 幀附卷可資佐證（見警卷第96之1 頁、偵卷第9 頁
    、第17頁、第34頁）。被告之自白核與上開積極證據相吻合
    ，應與事實相符，可以採信。
  綜上所述，本件事證明確，被告涉犯違反保護令罪之犯行，
    堪以認定，應予依法論科。
  (二)論罪科刑部分：
  被告駕車進入被害人施鳳凰之住所，並多次衝撞其住所1 樓
    之客廳，係以暴力行為對在場之施國義、施國台、施國振施
    以身體上及精神上不法之侵害，是核被告所為，係犯家庭暴
    力防治法第61條第1 款、第4 款之違反保護令罪。被告以駕
    車衝撞之方式進入被害人施鳳凰之住所，並對被害人施國義
    、施國台、施國振實施身體或精神上不法之侵害，係在同一
    地點、於密接之時間為之，各行為之獨立性極為薄弱，揆諸
    上揭說明，自應合為包括之一行為予以評價，認屬接續犯，
    為包括之一罪。
  被告於偵查犯罪職權公務員尚未知悉本案犯罪事實及犯人之
    前，即自行至雲林縣警察局斗六分局饒平派出所自首而接受
    裁判，此有證人施國台之證述及被告之警詢筆錄附卷可參（
    見偵卷第13頁、警卷第1-2 頁），應依刑法第62條之規定減
    輕其刑。
  爰審酌被告並無前科，此有台灣高等法院被告前案紀錄表附
    卷可參（見本院卷第2 頁），與被害人施鳳凰、施國義、施
    國台、施國振為父女及父子關係，於本院已核發保護令之情
    形下，仍不顧保護令禁止其實施家庭暴力及遠離被害人施鳳
    凰住所至少50公尺之命令，兀自前往被害人施鳳凰之住所，
    復不顧被害人施國義、施國台、施國振之安全，駕車衝撞該
    住所，使施國義受有前揭傷害，以暴力攻擊被害人，犯罪情
    節及所生之危害不輕，惟考量被告年事已高，因個性衝動，
    對家人動輒暴力相向，導致常年與家人失和，現已獨居無人
    照應，於中秋夜晚親人團聚之時，見至親均齊聚一堂同享天
    倫之樂，其卻仍一人獨處，無人聞問，以致受有刺激，一時
    氣憤而犯下本案之動機，另被害人施國振未對被告提出告訴
    ，告訴人施國義、施國台已撤回告訴（見本院卷第70-71 頁
    ），不願再追究被告之刑責，並於本院均拒絕證言，其等惟
    恐被告遭刑事追訴之心情亦可見一斑，被害人施鳳凰雖表示
    仍不願原諒被告，惟被告就該部分違反保護令（即遠離其住
    所至少50公尺）之犯罪情節較輕，暨被告於本院審理中已坦
    承犯行，態度尚可，其學歷僅國小肄業，智識程度淺薄等一
    切情狀，量處如主文所示之刑。
  被告未曾受有期徒刑以上刑之宣告，有臺灣高等法院被告前
    案紀錄表在卷可參（見本院卷第2 頁），施國義、施國台均
    已撤回對被告傷害之告訴，被告經此教訓應知警惕而無再犯
    之虞，另被告與被害人等均為親子關係，雖雙方關係已形同
    陌路，然以告訴人仍主動於本院審理時表示願撤回告訴，被
    告於審理時亦坦承犯行等情，足見被告及告訴人均仍存有修
    補彼此裂痕之意，而被告駕駛衝撞被害人住所之自小客車至
    本院開庭，將該自小客車停放於法院旁道路之時，該自小客
    車亦遭其他車輛追撞毀損，自身有所感受，此據被告自陳在
    卷（見本院卷第97頁反面、第135 頁），可見被告經此偵、
    審程序已受有一定之教訓，被告因一時受有刺激衝動失慮致
    罹刑典，本院綜合本件犯罪情狀、被告與告訴人之關係等情
    ，認所宣告之刑以暫不執行為當，爰併予宣告緩刑4 年。又
    犯家庭暴力罪或違反保護令罪而受緩刑之宣告者，在緩刑期
    內應付保護管束。法院為前項緩刑宣告時，得命被告於付緩
    刑保護管束期間內，遵守下列1 款或數款事項：1 、禁止實
    施家庭暴力。家庭暴力防治法第38條第1 項、第2 項第1 款
    分別定有明文。本件為保護被害人以收緩刑之效，爰依上揭
    規定，命被告於緩刑期間付保護管束，並禁止被告實施家庭
    暴力行為。又被告如有違反上揭應遵守事項而情節重大，依
    家庭暴力防治法第38條第5 項之規定得撤銷其緩刑宣告，併
    此敘明。
二、不另為無罪及不受理之諭知部分：
  (一)公訴意旨另以：被告基於殺人未遂之犯意，於99年9 月22日
    晚上10時40分許，駕駛車牌號碼SF-3187 號自用小客車至被
    害人施鳳凰上開住處，踩油門衝撞該處大門，衝入客廳，施
    國義見狀上前打開被告所駕駛上開車輛之車門，欲拔取該車
    之鑰匙，阻止被告繼續衝撞，詎被告仍承上揭殺人未遂之犯
    意，向施國義說：「要給你們死」等語，且罔顧施國義之身
    體仍卡在車門邊，身體難以保持平衡，若快速倒車可能使施
    國義之身體因撞擊上址內之擺設物品或遭甩出車外，而致危
    害生命安全，仍加速倒車，使施國義之身體撞擊上址內之椅
    子，復撞擊停放在上址外之車輛，致施國義受有腰痛、左上
    背挫傷、左膝擦傷等傷害，被告見狀畏罪而駕車逃離現場，
    始未遂其殺人之犯行，因認被告涉犯刑法第271 條第2 項、
    第1 項之殺人未遂罪嫌。
  (二)按犯罪事實應依證據認定之，無證據不得認定犯罪事實，刑
    事訴訟法第154 條第2 項定有明文。次按，告訴乃論之罪，
    告訴人於第一審辯論終結前，得撤回其告訴。告訴經撤回者
    ，法院應諭知不受理之判決，且該判決得不經言詞辯論為之
    ，亦為刑事訴訟法第238 條第1 項、第303 條第3 款、第30
    7 條所明定。又刑事判決得就起訴之犯罪事實變更檢察官起
    訴所引應適用之法條者，以科刑或免刑判決為限，本件檢察
    官以殺人未遂起訴，經原審審理結果，認為被告所犯實為傷
    害罪，未經合法告訴，則於判決理由欄敘明其理由逕依刑事
    訴訟法第303 條第3 款諭知不受理判決即可，原無適用同法
    第300 條之餘地。最高法院71年度台上字第6600號判決意旨
    參照。
  (三)本件被告否認有殺人之犯意，辯稱：伊不可能開車要撞死自
    己的兒子等語，選任辯護人則為被告辯護稱：被告所為之第
    一次衝撞因為有車阻擋於門口，是速度不可能很快，第二次
    撞進室內時，離證人宋當吉所坐地點仍有一定距離，如此時
    被告欲致人於死，當可踩油門直往前衝，然被告係等室內之
    人全部避走後，倒退再往前衝，此時所有人均已躲避至兩旁
    或後方，而被告並未朝有人所在之地衝撞，可見並無致人於
    死之犯意；施國義雖有攀附於被告所駕車門之行為，如被告
    欲致施國義於死，當可於施國義重心不穩之際再往前衝，如
    此即可碾斃施國義，被告當時往後倒車，係為擺脫施國義，
    始造成其受傷，並無殺人之犯意甚明。
  (四)按殺人未遂與傷害之區別，本視加害人有無殺意為斷，被害
    人受傷之程度，被害人受傷之處是否為致命部位，及傷痕多
    寡，輕重如何，僅足供認定有無殺意之參考，究不能據為區
    別殺人未遂與傷害之絕對標準，故不能僅因被害人受傷之位
    置係屬人體要害，即認定加害人自始即有殺害被害人之犯意
    。準此，加害人是否具備殺人之故意，當就加害人行為時主
    觀之認知及意欲，客觀上所使用之器具、傷害之部位及殺傷
    之次數、傷勢程度、下手之情節等一切情狀，予以綜合判斷
    （最高法院18年上字第1809號判例、19年上字第718 號判例
    及85年度臺上字第5611號判決意旨參照）。經查：
  被告與其家人常年不睦，被害人等自幼動輒遭被告毆打，導
    致被害人均畏懼被告等情，業據施國台於警詢及施鳳凰於本
    院審理時證述屬實（見警卷第6 頁、本院卷第51頁反面），
    可見其個性異常衝動，如有任何不悅即會以暴力方式對家人
    發洩脾氣，是以案發當晚為中秋夜晚，月圓人團圓為傳統習
    俗，被告駕車至被害人之上開住所前，見子孫均齊聚一堂，
    和樂融融，其卻獨自一人遭拒於千里之外，一時氣憤之下即
    駕車衝撞該住處鋁門，其暴躁易怒之個性可見一斑，該行為
    舉止亦符合其長久以來對待家人之行為模式，本案事出偶然
    ，難認預謀。若謂其先前對被害人等施加暴力，意在傷害，
    則其本次駕車衝撞房屋，是否即當然係欲致被害人等於死地
    ？顯非無疑。檢察官以當時鋁門及1 樓客廳毀損程度，認依
    當時衝撞力道之大，被告確實有殺人犯意等節，並未細究其
    等日常生活之互動模式，不免誤會。
  被害人等所居住之房屋於案發時外有自小客車、鋁門阻擋，
    其1 樓內部空間寬敞，以其寬度尚可併排停放2 輛自用小客
    車，並有樓梯間可供避難乙節，為證人宋當吉、陳水冷於本
    院所證述屬實（見本院卷第124 頁及其反面、第133 頁及其
    反面），並有現場照片附卷可參（見警卷第10-11 頁），則
    以該房屋內外部之情狀觀之，屋外有車輛、鋁門阻擋，如欲
    駕車撞死屋內之人於遭遇上開戶外障礙後，車速勢必有所緩
    衝而降低並發出巨響，而室內尚有其他空間可供躲避，且室
    內之人聽聞聲響後必然走避，則欲以駕車衝撞之方式殺死室
    內眾人成功之可能性可謂微乎其微，此與在外空地直接高速
    衝撞一手無寸鐵亦無處躲避之人實無法相提併論，被告駕車
    衝撞房屋時主觀上是否即有殺人之犯意，尚有可疑之處。況
    證人施國義於偵查中證稱：施炎第一次開車撞進來時，並沒
    有撞到人，就撞到車子，第二次開車撞進來時，沒有撞到人
    ，第三次、第四次撞進來時，也沒有撞到人，人都在最後面
    的樓梯，他撞不到（見偵卷第12頁），且依證人宋當吉、陳
    水冷之證述，被告駕駛自小客車進行第二次衝撞之際，原坐
    立於1 樓客廳內之眾人即閃避至兩旁或樓梯間內，被告於第
    三及第四次衝撞時仍直朝客廳中央而來，並無任何衝撞客廳
    兩旁之跡象（見本院卷第122-124 頁反面、第130 頁、第13
    2-133 頁）。更何況當時屋內有施國義、施國振、施國台、
    施坤成、陳水冷及宋當吉等人，施國義、施國振、施國台為
    被告之子，施坤成為被告姪子，陳水冷及宋當吉則為上開人
    等之友人，業據證人施國台、施國義、施坤成證述屬實（見
    警卷第5 頁、第8 頁、本院卷第111 頁），雙方有血親關係
    ，雖被告之家人對其避之惟恐不及，然參以施國義、施國台
    仍願意主動於本院撤回告訴，及施國義聽聞檢察官對被告求
    刑5 年之時表示：「我們沒有告他，為何還判那麼重，他不
    是有意」等情（見本院卷第68頁），關切之情已溢於言表，
    是以雙方之親子關係及於法庭上之互動，實難認被告有殺害
    其子之動機。至於施坤成、陳水冷及宋當吉等人，與被告亦
    無任何糾紛，被告亦無任何動機欲置其等於死地，足見被告
    駕車衝撞房屋之行為，主觀上僅有傷害之犯意，實無意奪取
    客廳眾人之性命甚明。
  檢察官雖認以被告當時衝撞力道之大，如有小孩在客廳，或
    於客廳之眾人仍有人未及躲避，定會遭車直接衝撞，且依被
    告口稱：「要給你們死」，被告確實有殺人之犯意。然查：
  (1)案發當時客廳內燈光明亮，施國振、施坤成、陳水冷、宋當
    吉正於客廳中央打麻將乙節，業據證人宋當吉、陳水冷證述
    在卷（見本院卷第120 頁反面及第121 頁、第132 頁），則
    以斯時案發現場之能見度，被告於進行第三次衝撞之前，應
    已發現在場之人均已避走至兩旁或樓梯間，客廳中央已無人
    立於其間，如被告有意殺害，必然會往兩旁衝撞，被告捨此
    不為，僅駕駛自用小客車衝撞客廳中央，足認被告並無殺人
    之犯意。
  (2)至於被告揚言要給你們死乙節，證人施國義於偵查中證稱：
    我要阻止他，我打開他駕駛座的門，想要將他的鑰匙關掉拔
    出來，他說要給我們死，我卡在他駕駛座的門邊，他又很快
    倒車，我身體一路撞到椅子，最後撞到我媽媽的車子，卡在
    門邊，我的人就走出去，他又往前開，才倒車到外面，然後
    就把車開去警察局自首（見偵卷第12頁），則以施國義於遭
    車門夾住之際，仍陸續撞擊座椅及停放於屋外之自小客車始
    脫身之情，如當時被告意在殺人，當可趁施國義無法動彈之
    時猛烈撞擊其身體，甚且可於施國義甫脫身之際，利用其已
    負傷喪失大半防衛能力之機會，逕自駕車朝施國義衝撞，即
    可達其目的，又何需再次朝無人之客廳中央進行第四次衝撞
    後立即倒車離開現場？諸此種種，均足以證明被告實無殺人
    之犯意，尚難僅以被告曾口出惡言，擷為認定被告主觀犯意
    之依據。
  (五)綜上各節，本院依檢察官所提出之證據方法為調查後，不足
    以使本院形成被告確有殺人動機與犯意之確信心證，則被告
    是否有起訴書所指殺人未遂犯行，尚有合理懷疑，基於罪疑
    唯輕原則，被告前述駕車衝撞之舉措，堪信僅係出於傷害之
    犯意所為。被告辯稱其僅有傷害之犯意，沒有殺人之犯意等
    語，並非飾卸之詞，堪以採信。是核被告所為，係犯刑法第
    277 條第1 項之傷害罪，公訴意旨認被告係犯刑法第271 條
    第2 項、第1 項之殺人未遂罪，起訴法條尚有未洽，惟其基
    本社會事實同一，本院自應予以審理。又被告所犯傷害罪，
    依刑法第287 條前段之規定，須告訴乃論，茲據施國義於本
    案辯論終結前撤回告訴，有刑事撤回狀1 紙在卷可查（見本
    院卷第70頁），既經施國義撤回告訴，原應就此部分為不受
    理之諭知，另案發當時在場之施國台、施國振、施坤成、陳
    水冷、宋當吉部分因未受傷，並非傷害罪之被害人，檢察官
    認被告有殺害上開人等之犯意而屬殺人未遂行為，此部分原
    應為無罪之諭知，惟檢察官認上開部分與前揭有罪部分均屬
    裁判上一罪之想像競合犯關係，揆諸首揭規定，爰不另為不
    受理及無罪之諭知。
據上論斷，應依刑事訴訟法第299 條第1 項前段，家庭暴力防治
法第61條第1 款、第4 款、第38條第1 項、第2 項第1 款，刑法
第62條、第74條第1 項第1 款，判決如主文。
本案經檢察官黃立夫到庭執行職務。
中    華    民    國  100     年    8     月    16    日
                  刑事第四庭  審判長法  官  吳福森
                                    法  官  楊皓潔
                                    法  官  吳錦佳
以上正本證明與原本無異。
如不服本判決應於收受判決後10日內向本院提出上訴書狀，並應
敘述具體理由；其未敘述上訴理由者，應於上訴期間屆滿後20日
內向本院補提理由書（均須按他造當事人之人數附繕本）。「切
勿逕送上級法院」。
                                    書記官  謝璧卉
中    華    民    國  100     年    8     月    16    日
附錄本案論罪科刑法條：
家庭暴力防治法第61條
違反法院依第14條第1 項、第16條第3 項所為之下列裁定者，為
本法所稱違反保護令罪，處3 年以下有期徒刑、拘役或科或併科
新臺幣10萬元以下罰金：
一、禁止實施家庭暴力。
二、禁止騷擾、接觸、跟蹤、通話、通信或其他非必要之聯絡行
    為。
三、遷出住居所。
四、遠離住居所、工作場所、學校或其他特定場所。
五、完成加害人處遇計畫。